---
title: "DSM 5012 Home Work --II"
author: "Fırat Melih Yılmaz"
date: "201990092"
output: pdf_document
---

```{r setup, include=FALSE}
knitr::opts_chunk$set(echo = TRUE)
```


## 1: Gerekli Paketlerin Yüklenmesi

```{r, warning=FALSE, message=FALSE, results='hide'}
library(tidyverse) # Easily Install and Load the 'Tidyverse', CRAN v1.3.0
library(zoo) # S3 Infrastructure for Regular and Irregular Time Series (Z's Ordered Observations), CRAN v1.8-8
library(fpp2) # Data for "Forecasting: Principles and Practice" (2nd Edition), CRAN v2.3
library(forecast) # Forecasting Functions for Time Series and Linear Models, CRAN v8.12
library(gridExtra) # Miscellaneous Functions for "Grid" Graphics, CRAN v2.3
library(stargazer) # Well-Formatted Regression and Summary Statistics Tables, CRAN v5.2.2
library(xtable) # Export Tables to LaTeX or HTML, CRAN v1.8-4
```


## 2: Verilerin Yüklenmesi ve Düzenlenmesi

```{r}
users_data <- read.csv('data/timeseries.csv')
users_data <- users_data[,-1]
users_date <- as.POSIXct(as.character(users_data$time, format="%Y-%m-%d %H:%M"))
users_data <- zoo(users_data[,c('users','newusers')], order.by = users_date) 
```

## 3: Veriler üzerinde Keşifçi Veri Analizi uygulanması yapılması.

```{r}
autoplot(users_data,facets = Series ~ .) + ggtitle("User and New User Count by Hour") + 
  ylab("# of Users and New User") + xlab("")  + facet_free() + theme(legend.position = 'bottom')
```

Her iki zaman serisini incelediğimizde her ikisinde de trend yok denecek kadar azken verilede mevsimsellik etkisinin olduğu görülmektedir. Ayrıca serilerde varyans sabit olması nedeniyle serilerin toplamsal olduğu anlaşılmaktadır. *newuser* serisinde ise mevsimselliğe ek olarak rassal etki ciddi derecede mevcuttur. Söz konusu bu bileşenlere daha yakından bakmak için serilere ait *ACF* ve *PACF* grafiklerine göz atalım.


```{r}
user_acf <- ggAcf(users_data$users, lag.max = 60) + ggtitle("ACF Plot of User")
newuser_acf <- ggAcf(users_data$newusers, lag.max = 60) + ggtitle("ACF Plot of New User")
grid.arrange(user_acf, newuser_acf)
```

Her iki seride de otokorelasyon yavaşca azaldığı için bir durağan olmayan durum söz konusudur ancak, bu durum beşinci gecikmeden itibaren ortadan kalkması nedeniyle durağan olmayan durum çok güçlü değildir. Buna ek olarak belirli bir gecikmeden sonra tekrar otokorelasyonun ortaya çıkması seride mevsimsel etkinin olduğuna işarettir. 


Serileri durağan hale getirmek için birinci farkı alalım ve durağan hale gelip gelmediğini inceleyelim.


```{r}
first_diff <- diff(users_data, 1)
diff_user_acf <- ggAcf(first_diff$users, lag.max = 60) + ggtitle("ACF Plot of User")
diff_newuser_acf <- ggAcf(first_diff$newusers, lag.max = 60) + ggtitle("ACF Plot of New User")
grid.arrange(diff_user_acf, diff_newuser_acf)
```

Her iki seri birinci fark alımından sonra durağan hale gelmiştir. İkinci seride her ne kadar birinci seridekine nazaran mevsimsellik ortadan kalkmış gibi görünsede aslında ikinci seride de mevsimsellik vardır ve her iki seride de mevsimselliğin periyodu onkidir. Mevsimselliği ortadan kaldırmak için birinci farka ek olarak mevsimsel fark alalım.


```{r}
second_diff <- diff(first_diff,12)
diff_user_acf2 <- ggAcf(second_diff$users, lag.max = 60) + ggtitle("ACF Plot of User")
diff_newuser_acf2 <- ggAcf(second_diff$newusers, lag.max = 60) + ggtitle("ACF Plot of New User")
grid.arrange(diff_user_acf2, diff_newuser_acf2)
```


Mevsimsel farkın ardından mevsimselliğinde ortadan kalktığı görülmektedir ve ilk seri için MA(2) veya MA(3) süreci olduğu görülmekrtedir. İkinci seride ise MA(1) sürecinin olduğu görülmektedir.



```{r}
diff_user_pacf <- ggPacf(second_diff$users) + ggtitle("PACF Plot of User")
diff_newuser_pacf <- ggPacf(second_diff$newusers) + ggtitle("PACF Plot of New User")
grid.arrange(diff_user_pacf, diff_newuser_pacf)

```

*PACF* grafiğini incelediğimizde ise verilerimizde ilk veri için AR(2), ilk veri için AR(1) süreci olduğu görülmektedir.Elde ettiğimiz bu bilgiler doğrultusunda ilk fark ve mevsimsel farkı dikkate alarak aday modellerimizi kuralım. 

## 4: Modellerin Kurulması

```{r}
users_model <- arima(users_data$users, order = c(2,1,1), 
                     seasonal = list(order = c(2,1,1), period =12))
```

\begin{table}[!htbp] \centering 
  \caption{SARIMA models for New Users} 
  \label{} 
\begin{tabular}{@{\extracolsep{5pt}}lc} 
\\[-1.8ex]\hline 
\hline \\[-1.8ex] 
 & \multicolumn{1}{c}{\textit{Dependent variable:}} \\ 
\cline{2-2} 
\\[-1.8ex] &  \\ 
 & ARIMA(2,1,1)(2,1,1) \\ 
\hline \\[-1.8ex] 
 AR(1) & 0.334$^{**}$ \\ 
  & (0.163) \\ 
  & \\ 
 AR(2) & 0.333$^{***}$ \\ 
  & (0.079) \\ 
  & \\ 
 MA(1) & $-$0.449$^{***}$ \\ 
  & (0.165) \\ 
  & \\ 
 SAR(1) & $-$0.269$^{**}$ \\ 
  & (0.128) \\ 
  & \\ 
 SAR(2) & 0.034 \\ 
  & (0.128) \\ 
  & \\ 
 SMA(1) & $-$0.808$^{***}$ \\ 
  & (0.116) \\ 
  & \\ 
\hline \\[-1.8ex] 
Observations & 156 \\ 
Log Likelihood & $-$589.100 \\ 
$\sigma^{2}$ & 99.358 \\ 
Akaike Inf. Crit. & 1,192.200 \\ 
\hline 
\hline \\[-1.8ex] 
\textit{Note:}  & \multicolumn{1}{r}{$^{*}$p$<$0.1; $^{**}$p$<$0.05; $^{***}$p$<$0.01} \\ 
\end{tabular} 
\end{table} 


```{r}
checkresiduals(users_model, test = FALSE)
```

İlk seri için önerdiğimiz ARIMA(2,1,1)(2,1,1) modelininin parametreleri anlamlı olmasının yanı sıra Ljung-Box testine göre hatalar arasında herhangi bir otokorelasyon yoktur.



```{r}
newusers_model1 <- arima(users_data$newusers, order = c(1,1,2), 
                         seasonal = list(order = c(1,0,1), period =12))
```

\begin{table}[!htbp] \centering 
  \caption{SARIMA models for New Users} 
  \label{} 
\begin{tabular}{@{\extracolsep{5pt}}lc} 
\\[-1.8ex]\hline 
\hline \\[-1.8ex] 
 & \multicolumn{1}{c}{\textit{Dependent variable:}} \\ 
\cline{2-2} 
\\[-1.8ex] &  \\ 
 & ARIMA(1,1,2)(1,0,1) \\ 
\hline \\[-1.8ex] 
 AR(1) & 0.818$^{***}$ \\ 
  & (0.102) \\ 
  & \\ 
 MA(1) & $-$1.585$^{***}$ \\ 
  & (0.150) \\ 
  & \\ 
 MA(2) & 0.585$^{***}$ \\ 
  & (0.148) \\ 
  & \\ 
 SAR(1) & $-$0.999$^{***}$ \\ 
  & (0.003) \\ 
  & \\ 
 SMA(1) & 0.977$^{***}$ \\ 
  & (0.049) \\ 
  & \\ 
\hline \\[-1.8ex] 
Observations & 168 \\ 
Log Likelihood & $-$443.444 \\ 
$\sigma^{2}$ & 10.007 \\ 
Akaike Inf. Crit. & 898.888 \\ 
\hline 
\hline \\[-1.8ex] 
\textit{Note:}  & \multicolumn{1}{r}{$^{*}$p$<$0.1; $^{**}$p$<$0.05; $^{***}$p$<$0.01} \\ 
\end{tabular} 
\end{table} 

İkici seri için önerdiğimiz ARIMA(1,1,2)(1,0,1) modeli ise yine bu seri için en uygun modeldir ve Ljung-Box testine göre kalıntılar arasında bir koreasyon yoktur. Bu modelleri kullanarak 12 saat sonrasını tahmin edecek olursak:

## S5: Öngörüde Bulunulması.


```{r}
user_forecast <- forecast(users_model, h = 12)
autoplot(user_forecast)
```


\begin{table}[ht]
\centering
\begin{tabular}{rrrrrr}
  \hline
 & Point.Forecast & Lo.80 & Hi.80 & Lo.95 & Hi.95 \\ 
  \hline
1546066800 & 19.95 & 7.17 & 32.73 & 0.40 & 39.49 \\ 
  1546070400 & 11.92 & -5.15 & 28.99 & -14.18 & 38.02 \\ 
  1546074000 & 8.45 & -14.33 & 31.22 & -26.38 & 43.28 \\ 
  1546077600 & 5.27 & -22.47 & 33.02 & -37.16 & 47.71 \\ 
  1546081200 & 10.32 & -22.40 & 43.05 & -39.73 & 60.38 \\ 
  1546084800 & 11.42 & -25.98 & 48.83 & -45.79 & 68.64 \\ 
  1546088400 & 13.81 & -28.09 & 55.71 & -50.27 & 77.89 \\ 
  1546092000 & 7.64 & -38.53 & 53.80 & -62.97 & 78.24 \\ 
  1546095600 & 9.76 & -40.47 & 60.00 & -67.06 & 86.59 \\ 
  1546099200 & 5.28 & -48.83 & 59.39 & -77.47 & 88.04 \\ 
  1546102800 & 7.92 & -49.90 & 65.73 & -80.50 & 96.33 \\ 
  1546106400 & 10.24 & -51.11 & 71.59 & -83.59 & 104.06 \\ 
   \hline
\end{tabular}
\end{table}


```{r}
newuser_forecast <- forecast(newusers_model1, h = 12)
autoplot(newuser_forecast)
```

\begin{table}[ht]
\centering
\begin{tabular}{rrrrrr}
  \hline
 & Point.Forecast & Lo.80 & Hi.80 & Lo.95 & Hi.95 \\ 
  \hline
1546066800 & 5.59 & 1.44 & 9.73 & -0.75 & 11.92 \\ 
  1546070400 & 8.94 & 4.68 & 13.20 & 2.42 & 15.45 \\ 
  1546074000 & 7.90 & 3.56 & 12.24 & 1.27 & 14.54 \\ 
  1546077600 & 9.54 & 5.15 & 13.93 & 2.82 & 16.25 \\ 
  1546081200 & 10.13 & 5.70 & 14.55 & 3.36 & 16.90 \\ 
  1546084800 & 11.10 & 6.64 & 15.55 & 4.29 & 17.91 \\ 
  1546088400 & 11.23 & 6.76 & 15.70 & 4.40 & 18.07 \\ 
  1546092000 & 11.06 & 6.58 & 15.54 & 4.21 & 17.91 \\ 
  1546095600 & 11.69 & 7.19 & 16.18 & 4.82 & 18.55 \\ 
  1546099200 & 10.40 & 5.91 & 14.90 & 3.53 & 17.28 \\ 
  1546102800 & 11.48 & 6.97 & 15.98 & 4.59 & 18.36 \\ 
  1546106400 & 10.72 & 6.22 & 15.22 & 3.84 & 17.61 \\ 
   \hline
\end{tabular}
\end{table}















